臺灣高等法院刑事判決
108年度上易字第2481號
上  訴  人  
即  被  告  鄭詠州


上列上訴人即被告因傷害等案件，不服臺灣新竹地方法院108年
度易字第324號，中華民國108年8月29日第一審判決（起訴案號
：臺灣新竹地方檢察署107年度偵字第9974、12759號），提起上
訴，本院判決如下：
    主  文
原判決就鄭詠州犯傷害罪部分撤銷。
鄭詠州犯傷害罪，累犯，處拘役伍拾日，如易科罰金，以新臺幣
壹仟元折算壹日。
其他（毀損部分）上訴駁回。
上開撤銷改判及上訴駁回部分所處之刑，應執行拘役陸拾日，如
易科罰金，以新臺幣壹仟元折算壹日。
    事  實
一、緣吳秉謙、徐秋源、吳翰杰（以上被訴共同傷害部分，均由
    原審判刑確定)及蔡佩辰為朋友關係，4人相約於民國107年8
    月5日凌晨一同至新竹市東區東前街附近用餐，由徐秋源駕
    駛車牌號碼000-0000號自用小客車(下稱甲車)搭載吳秉謙，
    由蔡佩辰駕駛車牌號碼000-0000號自用小客車(下稱乙車)搭
    載吳翰杰，分別於同日凌晨1時30分許，到新竹市○區○○街00
    號前。適鄭詠州飲酒後行經該處，先徒手搥打甲車擋風玻璃
    ，及拉扯副駕駛座旁之後照鏡，再開啟駕駛座車門拉扯徐秋
    源，徐秋源及吳秉謙隨即下車，共同基於傷害之犯意聯絡，
    先由吳秉謙隨手撿拾在地上之綠色長條木棍毆打鄭詠州，遭
    鄭詠州奪去該木棍，鄭詠州隨即基於傷害之犯意，持該綠色
    木棍毆打吳秉謙及徐秋源。吳秉謙及徐秋源不甘遭毆，分別
    自甲車中取出木製棒球棒回擊鄭詠州。吳翰杰見狀隨即下車
    ，共同基於傷害之犯意聯絡，持木棒毆打鄭詠州，雙方人馬
    互毆，鄭詠州致吳翰杰受有右側手腕、手背、左側前臂、膝
    蓋挫擦傷等傷害；徐秋源受有左肩、雙手臂、左腰、左小腿
    、右手無名指挫擦傷等傷害；吳秉謙受有左耳撕裂傷、頭皮
    、後頸部、背部、左手挫擦傷等傷害。嗣鄭詠州另基於毀損
    之犯意，當場持上開綠色木棍敲打乙車擋風玻璃、車頭及駕
    駛座旁後照鏡，致該車擋風玻璃破裂、車頭板金凹陷、駕駛
    座旁後照鏡掉漆，造成功能及美觀之效用減損，足生損害於
    蔡佩辰（鄭詠州被訴當晚傷害路過騎士許良斌之部分，業經
    許良斌撤回告訴而由原審另為公訴不受理之判決確定）。
二、案經蔡佩辰、吳翰杰、吳秉謙、徐秋源訴由新竹市警察局第
    二分局報請臺灣新竹地方檢察署檢察官偵查起訴。
    理  由
一、證據能力：
    本件認定事實所引用之卷證資料（包含人證、物證、書證，
    詳下述及者），並無證據證明係公務員違背法定程序所取得
    ，與本案亦有自然之關連性，公訴人、被告鄭詠州於準備程
    序迄至本案言詞辯論終結，均不爭執該等卷證之證據能力，
    亦未曾提出關於證據能力之聲明異議，本院認引為證據為適
    當，是依刑事訴訟法第159條之5等規定，下述認定事實所引
    用之證據方法均有證據能力，合先敘明。
二、認定事實：
    上開犯罪事實，業據被告於原審及本院全部坦認無誤，告訴
    人蔡佩辰、吳翰杰、吳秉謙、徐秋源亦分別指述明確，並有
    告訴人方所持木質球棒2支扣案為憑（業經原判決對告訴人
    方諭知沒收），且有員警職務報告、扣案物照片、車損照片
    、乙車之車輛詳細報表、告訴人吳翰杰、徐秋源、吳秉謙之
    南門綜合醫院診斷證明書（見偵9974卷第26、35、48頁）、
    被告之診斷證明書（頭部挫傷併腦震盪、背部挫傷併瘀傷、
    左側肩及左肘挫傷併瘀傷、左側足踝挫傷併撕裂傷、左側脛
    股線性骨折等傷害，見偵9974卷第13頁）及告訴人蔡佩辰提
    出乙車之汽車精品店估價單在卷可稽；從而，被告上開任意
    性自白查與事實相符，其前此否認犯罪之所辯並非實在，本
    案事證明確，其各該犯行洵堪認定，自應依法論科。
三、論罪：
　㈠查被告行為後，刑法第277條第1項於108年5月29日修正公布
    ，並自同年月31日生效。修正前之刑法第277條第1項法定刑
    原為「3年以下有期徒刑、拘役或1,000元以下罰金」，修正
    後變更為「5年以下有期徒刑、拘役或50萬元以下罰金」，
    經比較新舊法結果，修正後之法定刑較修正前之規定為高，
    顯見修正後之規定並未較有利於被告，依刑法第2條第1項前
    段規定，本案自應適用修正前之刑法第277條第1項規定處斷
    。
　㈡又查被告行為後，刑法第354條規定雖經立法院修正，並由總
    統於108年12月25日以華總一義字第10800140641號令公布施
    行，於同年月27日生效，惟該項修正僅係依刑法施行法第1
    條之1第2項本文規定將罰金數額修正提高30倍，以增加法律
    明確性，並使刑法分則各罪罰金數額具內在邏輯一致性，罪
    刑並未實質修正，不生比較新舊法之問題，自應逕行適用修
    正後之該條規定。
　㈢核被告所為，係犯修正前刑法第277條第1項之傷害罪、刑法
    第354條毀損他人物品罪。
　㈣被告以一傷害行為，同時對被告吳翰杰、徐秋源、吳秉謙犯
    傷害罪，係一行為觸犯數罪名，為同種想像競合犯，僅論以
    一傷害罪。
　㈤被告所犯傷害及毀損犯行，犯意各別，行為互殊，應予分論
    併罰。
  ㈥查被告前因施用毒品案件，經原審法院以104年審易字第281
    號判決判處有期徒刑9月確定，又因妨害公務案件，經原審
    法院以105年度審易字第692號判決判處有期徒刑6月確定，
    上開2案與先前殘刑10月又19日接續執行，於107年2月28日
    縮刑期滿執行完畢，有本院被告前案紀錄表在卷可稽，其於
    上開徒刑執行完畢後，5年內故意再犯本案有期徒刑以上之
    各罪，均為累犯，斟酌司法院大法官釋字第775號解釋文及
    解釋理由書之意旨，被告故意犯罪且入監服刑長達兩年，僅
    隔半年又故意再犯本案2罪，足見其對刑罰之反應力確屬薄
    弱、法敵對惡性自然較高，本院認應有各加重其刑之必要，
    爰依刑法第47條第1項之規定，就其所犯各罪均各加重其刑
    。
四、傷害部分撤銷改判、毀損部分駁回上訴：
　㈠原審就被告傷害告訴人吳翰杰、徐秋源、吳秉謙3人之部分，
    與本院同為有罪認定，經核其論罪部分之認事用法，固非無
    見，然而，原審未及審酌被告與該告訴人3人已於本院達成
    刑事和解，且雙方民事上互不要求賠償（見本院卷第122、1
    54頁筆錄），已非原判決所載「雙方因差距過大而無法達成
    和解」，是原審就傷害罪所量處之有期徒刑6月顯然過重，
    被告上訴請求基於和解事實從輕量刑，為有理由，且基於罪
    刑不可分原則，原審就傷害罪部分之論罪科刑，自屬無可維
    持，應由本院撤銷改判。
　㈡爰審酌被告酒後仍有識別能力，卻仍無故敲砸他車，進而與
    對方互毆，造成告訴人吳翰杰、徐秋源、吳秉謙之傷害，漠
    視法令、破壞社會秩序，但終究犯後於法院均能坦承犯行、
    表達悔意，且終於本院與上開告訴人3人達成和解、取得其
    等之諒解，足以降低被告犯罪所生之危害，另參酌被告罹有
    口腔癌治療中、打算開店做生意之生活狀況、犯罪之動機、
    目的、手段、該告訴人3人傷勢之輕重等一切情狀，就被告
    所犯傷害罪，量處如主文第2項所示之刑，並諭知易科罰金
    之折算標準。
  ㈢原審就被告砸車毀損部分，同本院上開認定，以被告此部分
    罪證明確，依刑事訴訟法第299條第1項前段、刑法第354條
    、第41條第1項前段等規定，並審酌被告坦承犯罪之犯後態
    度、生活狀況、犯罪動機、目的、手段、素行、智識程度及
    犯罪所生危害等一切情狀，量處被告拘役30日，如易科罰金
    ，以新臺幣1千元折算1日，經核原審此部分認事用法均無違
    誤（雖原審未及交代上述刑法第354條罰金文字變動之修正
    ，但適用法律之結果相同，本院補充如上即可），量刑亦稱
    妥適。被告上訴請求從輕量刑，惟其未能提出獲得告訴人蔡
    佩辰諒解之相關事證，是其此部分上訴為無理由，應予駁回
    。
　㈣權衡本案被告所犯傷害罪、毀損罪，行為及罪名不同，並無
    責任非難重複程度較高之問題，但終究係同一時、地所為，
    並非不同之犯罪事件，整體衡量比例原則、平等原則、罪刑
    相當原則、重複評價禁止原則等標準後，就被告前揭傷害撤
    銷改判部分及毀損上訴駁回部分所處之刑，定應執行如主文
    第4項所示，並諭知易科罰金之折算標準。　　
據上論斷，應依刑事訴訟法第368條、第369條第1項前段、第364
條、第299條第1項前段，修正前刑法第277條第1項，刑法第2條
第1項前段、第55條、第47條第1項、第41條第1項前段、第51條
第6款，刑法施行法第1條之1第1項、第2項前段，判決如主文。
本案經檢察官孫立婷提起公訴，檢察官蔡名堯到庭執行職務。　
中　　華　　民　　國　　109 　年　　4 　　月　　14　　日
                  刑事第八庭  審判長法　官  陳世宗
　　　　　　　　　　　　　　　　    法　官  周明鴻
　　　　　　　　　　　　　　　　    法　官  吳勇毅
以上正本證明與原本無異。
不得上訴。
                                    書記官  許家慧
中　　華　　民　　國　　109 　年　　4 　　月　　14　　日
附錄本案論罪科刑法條全文：
修正前中華民國刑法第277條第1項
傷害人之身體或健康者，處3年以下有期徒刑、拘役或1千元以下
罰金。